臺灣基隆地方法院民事裁定  
110年度補字第266號
原      告  吳仁暉  
            吳仁祥  

被      告  林東龍  

上列當事人間請求遷讓房屋等事件，本院裁定如下：
    主  文
本件訴訟標的價額核定為新臺幣參拾陸萬元。
原告至遲應於前開核定訴訟標的價額之裁定確定後五日內，向本
院補繳第一審裁判費新臺幣參仟捌佰陸拾元。如逾期未補繳，即
以裁定駁回其訴。
    理  由
一、按訴訟標的之價額，由法院核定；核定訴訟標的之價額，以
    起訴時之交易價額為準，無交易價額者，以原告就訴訟標的
    所有之利益為準；以一訴主張數項標的者，其價額合併計算
    之；以一訴附帶請求其孳息、損害賠償、違約金或費用者，
    不併算其價額，民事訴訟法第77條之1第1、2項及第77條之2
    第1項前段、第2項分別定有明文。次按提起民事訴訟，應依
    民事訴訟法第77條之13規定，按訴訟標的價額繳納裁判費，
    此為必備之程式；又原告之訴，有起訴不合程式之情形者，
    法院應以裁定駁回之，但其情形可以補正者，審判長應定期
    間先命補正，亦為同法第249條第1項第6款所明定。另按所
    謂之交易價額，應係指客觀之市場交易價額而言。至房屋課
    稅現值固可作為法院核定房屋交易價值之參考資料，然其僅
    係稅捐機關課徵房屋稅之基準，與房屋交易價值未必相當（
    最高法院100年度台抗字第866號、100年度台抗字第277號裁
    定意旨參照）。再者，房屋及土地為各別之不動產，各得單
    獨為交易標的，故關於遷讓房屋之請求，應以房屋起訴時之
    交易價額為準，核定其訴訟標的價額，不應將房屋坐落之土
    地價額併算在內（最高法院99年度台抗字第275號裁定意旨
    參照）。
二、原告訴之聲明係請求被告將門牌號碼新北市○○區○○街00○0號
    3樓房屋（下稱系爭房屋）遷讓返還原告，既係以房屋永久
    之占有回復為標的，其價額自應以該房屋之價額為準。又原
    告未依本院通知提出系爭房屋之建物登記謄本，不能確定有
    無辦理所有權第一次登記為整層建物之一部分，無從參考不
    動產交易實價資料，本院審酌系爭房屋所約定租金為每月新
    臺幣（下同）3,000元，依土地法第97條第1項：「城市地方
    房屋之租金，以不超過土地及其建築物申報總價年息百分之
    十為限。」之規定，以逆推知法推算，應有360,000元之價
    值(計算式：3,000元×12月÷10%)，爰核定本件訴訟標的價額
    為360,000元。
三、按「因財產權而起訴，其訴訟標的之金額或價額在新台幣十
    萬元以下部分，徵收一千元；逾十萬元至一百萬元部分，每
    萬元徵收一百元；逾一百萬元至一千萬元部分，每萬元徵收
    九十元；逾一千萬元至一億元部分，每萬元徵收八十元；逾
    一億元至十億元部分，每萬元徵收七十元；逾十億元部分，
    每萬元徵收六十元；其畸零之數不滿萬元者，以萬元計算。
    」民事訴訟法第77條之13定有明文。又依「臺灣高等法院民
    事訴訟、非訟事件、強制執行費用提高徵收數額標準」規定
    ，訴訟標的之金額或價額逾十萬元部分，加徵原定數額十分
    之一。本件訴訟標的之價額為360,000元，故應徵第一審裁
    判費3,860元。
四、當事人對於本院核定訴訟標的價額之裁定，得於10日內抗告
    ，原告至遲應於本院前開核定訴訟標的價額之裁定確定後 5
    日內，向本院補繳第一審裁判費3,860元，如逾期未補繳，
    即以裁定駁回其訴。
五、依民事訴訟法第77條之1、第249條第1項但書規定，裁定如
    主文。
中　　華　　民　　國　　110 　年　　4 　　月　　29　　日
                  民事庭法　官　陳湘琳
以上正本係照原本作成。                                  
如不服本裁定關於核定訴訟標的價額部分，應於送達後10日內向
本院提出抗告狀，並繳納抗告費新臺幣1,000元；其餘關於命補
繳裁判費部分，不得抗告。
中　　華　　民　　國　　110 　年　　4 　　月　　29　　日
                        書記官　林亭如